【裁判字號】    96,易,1680
【裁判日期】    970131
【裁判案由】    業務侵占
【裁判全文】
臺灣彰化地方法院刑事判決              96年度易字第1680號
公  訴  人  臺灣彰化地方法院檢察署檢察官
被      告  甲○○
上列被告因業務侵占案件，經檢察官提起公訴（96年度偵字第51
33號），本院判決如下：
    主  文
甲○○意圖為自己不法之所有，而侵占對於業務上所持有之物，
處有期徒刑拾月，減為有期徒刑伍月，如易科罰金，以新臺幣壹
仟元折算壹日。
    犯罪事實
一、甲○○自民國95年9 月13日起至同年12月31日止，在址設彰
    化縣彰化市○○路120 巷92之1 號「岱勇企業有限公司」（
    以下簡稱：岱勇公司，負責人為乙○○）擔任業務員，負責
    客戶服務、銷售貨物及收取貨款業務，為從事業務之人，竟
    意圖為自己不法之所有，接續自95年9 月16日起至同年12月
    間某日止（詳如附表所示之收款時間），向如附表所示之客
    戶收取如附表所示金額之貨款後，即將所收取之貨款變易持
    有為所有而予以侵占入己，所侵占貨款金額共計新臺幣（下
    同）108,786 元。其後岱勇公司雖查覺多筆貨款仍未入帳而
    詢問甲○○，惟甲○○乃稱客戶不在故無法收款，直至甲○
    ○自行辭職後，岱勇公司改派另名員工交接業務，方於96年
    1 月間，經陸續洽詢如附表所示之客戶進行全面清查貨款，
    而查悉上情。
二、案經岱勇公司訴請臺灣彰化地方法院檢察署檢察官偵查起訴
    。
    理  由
一、按被告以外之人於審判外之陳述，雖不符刑事訴訟法第159
    條之1 至第159 條之4 之規定，而經當事人於審判程序同意
    作為證據，法院審酌該言詞陳述或書面陳述作成時之情況，
    認為適當者，亦得為證據。當事人、代理人或辯護人於法院
    調查證據時，知有第159 條第1 項不得為證據之情形，而未
    於言詞辯論終結前聲明異議者，視為有前項之同意，刑事訴
    訟法第159 條之5 定有明文。查本案全部卷證，公訴人、被
    告均不爭執其證據能力，本院復衡以該等供述證據作成時之
    情況，應為適當，是可認後述所引用證據之證據能力均無疑
    義，合先敘明。
二、訊據被告甲○○固不否認伊係岱勇公司之業務員，負責客戶
    服務、銷售貨物及收取貨款業務，且有於如附表所示之收款
    時間，向如附表所示之客戶收取如附表所示金額之貨款之事
    實，惟矢口否認有何業務侵占之犯行，辯稱：伊有幾次貨款
    收取後放在口袋就不慎遺失了，伊並無故意侵占公司貨款之
    犯意云云。惟查：上開犯罪事實，業據證人即岱勇公司負責
    人乙○○於偵查中指訴歷歷，且於本院97年1 月18日審理時
    到庭結證明確，又證人乙○○於本院審理中亦明確證述：被
    告甲○○係自95年9 月13日起至同年12月31日止，任職於岱
    勇公司，擔任客戶服務、銷售貨物及收取貨款業務，而岱勇
    公司之貨款係採月結方式，每個月底結算後，再於下月初將
    應收帳款明細交由業務前去收款，業務每日收到多少帳款，
    均應於當日繳回公司，被告甲○○確有於如附表所示之收款
    時間收取如附表所示之貨款，該等收款時間均經公司與客戶
    確認過無誤，且被告在公司詢問為何多筆貨款遲未入帳時，
    被告還表示因客戶不在不能收款，並不曾提及貨款有遺失之
    事等語，此外復有岱勇公司之彰化縣政府營利事業登記證1
    紙、如附表所示之文化購物等客戶之商品寄存單、客戶應收
    帳款明細表、出貨退回單共計39紙、乙○○所呈報之客戶收
    款日期明細表1 紙附卷可稽（參見臺灣彰化地方法院檢察署
    96年度第5133號偵查卷，第10、12-50 、99頁）。至被告雖
    辯稱：伊所收取之貨款乃不慎遺失云云，然查被告係分多次
    （詳如附表所示收款時間）收得上述多筆貨款，而岱勇公司
    係規定被告於收得貨款後，即應於當日繳回公司，倘被告確
    曾遺失過貨款，理應會告知岱勇公司，且會更加小心保管貨
    款，豈有多次遺失貨款之理，況被告除均未報警處理外，對
    於岱勇公司查覺多筆貨款遲未入帳而加以詢問被告收款結果
    時，被告猶偽稱因為客戶不在故尚未能收得貨款云云，隻字
    未提有遺失之情形，顯然刻意隱瞞其侵占公司貨款之事實。
    綜上所述，被告空言以前詞置辯，顯屬避重就輕卸責之詞，
    不足憑採。本件事證已臻明確，被告上開業務侵占之犯行洵
    堪認定，應依法論科。
三、被告甲○○係負責岱勇公司之客戶服務、銷售貨物及收取貨
    款業務，為從事業務之人，核被告所為，係犯刑法第336 條
    第2 項之業務侵占罪。按如數行為於同時同地或密切接近之
    時地實施，侵害同一之法益，各行為之獨立性極為薄弱，依
    一般社會健全觀念，在時間差距上，難以強行分開，在刑法
    評價上，以視為數個舉動之接續施行，合為包括之一行為予
    以評價，較為合理，則屬接續犯，而為包括之一罪（最高法
    院86年臺上字第3295號判例意旨參照）。查被告出於一個侵
    占犯意之決定，利用為岱勇公司代收貨款而迭次向客戶收取
    貨款之機會，屢將其所持有屬於岱勇公司之貨款予以侵占入
    己，乃達成其同一犯罪之各個舉動，事實上有不可分離之密
    接關係，而持續侵害同一法益（即侵害岱勇公司之法益），
    於犯罪行為完畢之前，雖其各個舉動與業務侵占罪之構成要
    件相符，但被告主觀上應係以各個舉動為其全部犯罪行為之
    一部，且客觀上亦係在密切之時地實施，則在刑法評價上，
    視為數個舉動之接續施行，而包括以一行為予以評價，較為
    合理，是應屬接續犯，以包括之一罪予以評價。爰審酌被告
    之素行不佳，及其智識程度、犯罪之動機、目的、手段，本
    件侵占金額共計108,786 元，暨犯罪後迄今尚未與被害人岱
    勇公司達成民事和解，且矢口否認犯行之態度等一切情狀，
    量處如主文所示之刑。又查本件被告犯罪時間均在96年4 月
    24日以前，所犯為業務侵占罪，悉合於減刑條件，應依中華
    民國96年罪犯減刑條例第2 條第1 項第3 款之規定，減其宣
    告刑2 分之1 ，並定其易科罰金之折算標準，以示懲儆。
據上論斷，應依刑事訴訟法第299 條第1 項前段，刑法第336 條
第2 項、第41條第1 項前段，刑法施行法第1 條之1 第1 項、第
2 項前段，中華民國96年罪犯減刑條例第2 條第1 項第3 款、第
9 條、第7 條，判決如主文。
本案經檢察官黃淑媛到庭執行職務。
中    華    民    國    97    年    1     月    31    日
                  刑事第一庭    審判長法  官  簡璽容
                                      法  官  胡宜如
                                      法  官  郭麗萍
以上正本證明與原本無異。
如不服本判決，應於收受送達後10日內向本院提出上訴書狀（應
敘述具體理由並附繕本）。上訴書狀如未敘述理由，應於上訴期
間屆滿後20日內補提理由書於本院。
告訴人或被害人對於判決如有不服具備理由請求檢察官上訴者，
其上訴期間之計算係以檢察官收受判決正本之日期為準。
中    華    民    國    97    年    2     月    1     日
                                      書記官  張子涵
附錄本案論罪科刑法條全文：
中華民國刑法第336條
（公務公益侵占罪、業務侵占罪）
對於公務上或因公益所持有之物，犯前條第 1 項之罪者，處 1
年以上 7 年以下有期徒刑，得併科 5 千元以下罰金。
對於業務上所持有之物，犯前條第 1 項之罪者，處 6 月以上
5 年以下有期徒刑，得併科 3 千元以下罰金。
前二項之未遂犯罰之。
附表：
┌──┬────────┬────┬──────┬───────┐
│編號│客戶名稱        │ 金  額 │帳款月份    │收款日期      │
│    │                │(新臺幣)│            │              │
├──┼────────┼────┼──────┼───────┤
│１  │文化購物        │2862元  │95年10月    │95年12月間某日│
├──┼────────┼────┼──────┼───────┤
│２  │文化購物        │1589元  │95年11月    │95年12月間某日│
├──┼────────┼────┼──────┼───────┤
│３  │世界購物中心    │3412元  │95年8月     │95年10月間某日│
├──┼────────┼────┼──────┼───────┤
│４  │大滿意便利商店  │4228元  │95年11月    │95年12月間某日│
├──┼────────┼────┼──────┼───────┤
│５  │柯清明          │5775元  │95年11月    │95年12月間某日│
├──┼────────┼────┼──────┼───────┤
│６  │新生號          │3427元  │95年7月     │95年10月間某日│
├──┼────────┼────┼──────┼───────┤
│７  │農友（可美）    │2820元  │95年12月    │95年12月間某日│
├──┼────────┼────┼──────┼───────┤
│８  │食福            │2853元  │95年3月     │95年10月間某日│
├──┼────────┼────┼──────┼───────┤
│９  │食福            │1392元  │95年4月     │95年10月間某日│
├──┼────────┼────┼──────┼───────┤
│１０│大嘉好          │7362元  │95年6月     │95年9月16日   │
├──┼────────┼────┼──────┼───────┤
│１１│大嘉好          │17219元 │95年7月     │95年9月16日   │
├──┼────────┼────┼──────┼───────┤
│１２│大嘉好          │7629元  │95年8月     │95年9月16日   │
├──┼────────┼────┼──────┼───────┤
│１３│大嘉好          │20112元 │95年9月     │95年10月16日  │
├──┼────────┼────┼──────┼───────┤
│１４│連發雜貨        │2291元  │95年5月     │95年11月間某日│
├──┼────────┼────┼──────┼───────┤
│１５│連發雜貨        │1140元  │95年1月     │95年11月間某日│
├──┼────────┼────┼──────┼───────┤
│１６│丐幫滷味(傑士林)│3120元  │95年11月    │95年12月間某日│
│    │花壇            │        │            │              │
├──┼────────┼────┼──────┼───────┤
│１７│石金平價中心    │3000元  │95年11月    │95年12月間某日│
├──┼────────┼────┼──────┼───────┤
│１８│水源商店        │3148元  │95年12月    │95年12月間某日│
├──┼────────┼────┼──────┼───────┤
│１９│寶麗金便利商店  │7200元  │95年5月至8月│95年11月間某日│
├──┼────────┼────┼──────┼───────┤
│２０│添興行          │3179元  │95年9月     │95年11月間某日│
├──┼────────┼────┼──────┼───────┤
│２１│添興行          │4408元  │95年10月    │95年11月間某日│
├──┼────────┼────┼──────┼───────┤
│２２│信豐藥局        │620元   │95年10月    │95年11月間某日│
├──┼────────┼────┼──────┼───────┤
│總計│                │108786元│            │              │
└──┴────────┴────┴──────┴───────┘


司法院資訊處製作；財團法人民間司法改革基金會備份。
